臺灣士林地方法院民事判決　　　　　　　 93年度訴字第911號
原　　　告　乙○○
被　　　告　甲○○
訴訟代理人　張智超律師
複　代理人　張寧洲律師
　　　　　　丙○○
上列當事人間損害賠償事件，本院於中華民國94年7 月5 日言詞
辯論終結，判決如下：
    主  文
被告應給付原告新台幣肆拾肆萬柒仟捌佰伍拾柒元，及自民國九
十三年二月四日起至清償日止，按年息百分之五計算之利息。
原告其餘之訴駁回。
訴訟費用由被告負擔七分之一，餘由原告負擔。
本判決原告勝訴部分得假執行。但被告如以新台幣肆拾肆萬柒仟
捌佰伍拾柒元為原告預供擔保，得免為假執行。
原告其餘假執行之聲請駁回。
    事實及理由
一、原告起訴主張︰
  (一)被告於民國92年2 月7 日晚間，駕駛車牌號碼ＡＥ─７５５
    ８號自小客車，沿台北縣淡水鎮○○○路往三芝方向行駛，
    行經同路2 段27號前時，疏未注意車前狀況，車輛往右偏行
    ，撞及當時行走於同向路邊人行道之原告，致原告受有頭部
    外傷合併腦挫傷、顏部多處裂傷、身體多處擦傷、右肩鎖骨
    骨折、骨盆骨折等傷害，以及手錶、衣物、行李等破損。被
    告所涉之過失傷害犯行，業由台灣士林地方法院檢察署檢察
    官聲請簡易判決處刑，並經本院93年度交易字第30號判處有
    期徒刑5 月，經原告具狀請求檢察官上訴，台灣高等法院93
    年度交上易字第241 號駁回上訴確定，爰依侵權行為之法律
    關係請求被告賠償：
  車禍當天財物損失新台幣（下同）6,000 元。
  92年2 月7 日起至93年10月6 日止之醫療費用53,435元。
  各項醫療器材（手術疤痕用美容膠、透氣貼、生理食鹽水、
    棉花棒、柺杖、口罩、塑膠手套、看護墊等）6,500 元。
  住院看護費用（1 日1,900 元，共14日）26,600元。
  出院後之看護費用（每月30,000元，共10個月）：300,000
    元。
  92年2 月8 日起至93年10月27日，部分醫療用品、營養補充
    品10,757元。
  計程車費及手錶送修5,320元
  減少勞動能力之損失（每月33,000元，共計13個月）：429,
    000元。
  律師費用154,500元。
  裁判費2,000元。
  請假出庭、就醫薪資損失及交通費、書狀影印費、救護車費
    傳真費、手術疤痕、外傷疤痕治療或整形費之損害。
  精神損害慰撫金：請求被告賠償之慰撫金之計算係以3,000,
    000 元扣除前開至之金額後之餘額。
  (二)訴之聲明：被告應給付原告3,000,000 元及自起訴狀繕本
    供擔保請准宣告假執行。
三、被告則以：對於前揭時、地因過失造成原告受傷以及財物受
    損之事實，所涉及之刑事過失傷害部分已由台灣高等法院判
    決有期徒刑確定，以及對於原告請求車禍當天財物損失6,
    000 元、92年2 月7 日起至93年10月6 日止之醫療費用在
    18,540元之範圍內、各項醫療器材（手術疤痕用美容膠、
    透氣貼、生理食鹽水、棉花棒、柺杖、口罩、塑膠手套、看
    護墊等）6,500 元、92年2 月8 日起至93年10月27日，部
    分醫療用品、營養補充品10,757元、計程車費及手錶送修
    5,320 元等金額並不爭執（見93年10月6 日之答辯狀第3 頁
    、本院94年6 月7 日之言詞辯論筆錄第2 頁、94年7 月5 日
    之言詞辯論筆錄第2 頁），僅以：原告請求之醫療費用中關
    於住院開刀費用34,155元，以及住院看護費用26,600元，被
    告已代原告支付，另原告已領得強制汽車保險金17,400元，
    均應扣除不能請求。又原告請求出院後之看護費用，依醫院
    回函表示並無接受看護之必要。本件車禍當時原告並無工作
    ，原告請求減少勞動能力及數額，亦無理由。又損害賠償之
    範圍應不能包括律師費用、裁判費，至於其他請求亦應提出
    證據證明之，否則不能請求。原告關於慰撫金請求過高也不
    合理等語置辯。並聲明：(一)駁回原告之訴及假執行聲請。(二)
    如受不利之判決，願供擔保請准宣告免為假執行。
四、經查，被告於前揭時、地，駕駛自小客車因未注意車前狀況
    而撞及原告以致受傷與財物受損之事實，已為被告所不爭執
    ，且有原告提出馬偕紀念醫院出具之驗傷診斷書影本1 紙附
    卷可證，並經本院依職權調閱台灣高等法院93年度交上易字
    第241 號號刑事卷查核屬實，則原告主張被告有過失不法侵
    害原告身體權及所有權之侵權行為，應堪信為真實。
五、按「因故意或過失，不法侵害他人之權利者，負損害賠償責
    任」、「不法侵害他人之身體或健康者，對於被害人因此喪
    失或減少勞動能力或增加生活上之需要時，應負損害賠償責
    任。」、「不法侵害他人之身體、健康、名譽、自由、信用
    、隱私、貞操，或不法侵害其他人格法益而情節重大者，被
    害人雖非財產上之損害，亦得請求賠償相當之金額。」，民
    法第184 條第1 項前段、第193 條第1 項、民法第195 條第
    1 項前段分別已定有明文。至於損害賠償之範圍，應以被害
    人實際所受損害為衡；且當事人主張有利於己之事實者，就
    其事實有舉證之責任，此觀民法第216 條第1 項及民事訴訟
    法第277 條之規定自明。本院審酌原告請求之各項金額如下
    ：
  (一)原告請求增加生活上需要所受之損害：
  一原告主張車禍當天財物損失6,000 元、92年2 月7 日起
    至93年10月6 日止之醫療費用在18,540元之範圍內、各項
    醫療器材6,500 元、部分醫療用品、營養補充品10,757元
    、計程車費及手錶送修5,320 元等情，業據原告提出相關
    單據影本為證，被告對之並未爭執，堪信原告此部份之請求
    為真正。另原告主張於93年4 月10日及同年10月16日門診各
    支出310 元及430 元，亦據原告提出與所述相符之馬偕紀念
    醫院出具之整形外科及神經內科門診收據影本（見原告準備
    書狀附件5）為 佐，被告亦未否認其真正，亦足認原告此部
    份之請求為真正。
  二原告主張之醫療費用其中關於住院開刀之費用34,155元及
    原告住院看護費用26,600元之部分，已為被告所否認，且
    被告已提出代為支付前開款項之醫療單據及看護中心收款證
    明單各1 紙（均影本）為證，原告也未否認上情，則原告重
    複為此部份之請求，自無依據。
  三原告主張出院後之看護費用（每月30,000元，共10個月）
    ：300,000 元之部分。經本院依職權函詢原告就診之馬偕紀
    念醫院，據該醫院基於醫學專業之判斷於93年12月21日以馬
    院醫外字第933981號函覆：原告日常生活不須他人看護等情
    ，則原告迄至本院言詞辯論終結之日止，亦未提出任何證據
    證明自己於出院後仍有看護之必要及有因此支出看護費用等
    情形，因此原告此部份之主張，尚乏依據，難認有理由。
  四原告主張因本件車禍支出律師費用（刑事偵查階段40,000
    元、本院刑事庭40,000元、台灣高等法院刑事庭40,000元、
    委請律師之費用10,000元及請教律師之費用4,500 元）合計
    154,500 元之部分。查前開法條所謂「增加生活上之需要」
    ，係指被害之前並無此需要，因為被害以後，始有支付此費
    用之必要者而言（見孫森焱著，91年11月修訂版（上冊），
    第346 頁）。而律師之詢問費、委任處理事情之費用或提起
    刑事告訴，因刑事偵查、審判階段並不採律師強制代理制度
    ，故當事人所支出之律師費用，如原告不能證明確有不能自
    為訴訟行為，須委任人代理之情形所支出之代理人費用，尚
    不能認為是因為本件侵權行為後，因此支出增加生活需要之
    費用，故此部份之請求，亦不能准許。
  五原告主張因本件車禍另案支出裁判費2,000 元部分。按原
    告提起其他訴訟所繳納之裁判費，屬於民事訴訟法所謂之訴
    訟費用，依民事訴訟法第78條以降之規定，本應由該訴訟之
    法院命當事人負擔之，並不屬於侵權行為可請求之損害賠償
    範圍，原告此部份之請求也無理由。
  六原告主張因本件車禍尚受有請假出庭、就醫薪資損失及交
    通費、書狀影印費、救護車費傳真費、手術疤痕、外傷疤痕
    治療或整形費之損害部分。其中書狀影印費及光碟費，本屬
    證明損害之舉證費用，非屬本件之侵權行為之損害賠償範疇
    。又交通費部分，原告固於94年7 月5 日提出編號665902之
    計程車收據影本一紙為佐，惟該收據並未記載乘車日期及起
    訖地點，尚不足證明與本件侵權行為有何因果關係。至於原
    告其餘請求項目，原告亦未提出任何證據進一步說明，因此
    原告此部份之請求，均無理由。
  (二)原告請求喪失或減少勞動能力：
    原告請求減少勞動能力之損失（每月33,000元，共計13個
    月）：429,000 元部分。查馬偕紀念醫院於93年12月21日馬
    院醫外字第933981號函固稱：原告眩暈、頭痛可能影響正常
    工作能力等情，依民事訴訟法第222 條第2 項雖規定「當事
    人已證明受有損害而不能證明其數額或證明顯有重大困難者
    ，法院應審酌一切情況，依所得心證定其數額。」，然本院
    認適用該條之情形，必先由原告舉證證明其眩暈、頭痛等情
    形與本件侵權行為後與原告無法找到工作間有相當因果關係
    ，或是證明在原告找到工作後，其眩暈、頭痛等情形會導致
    其勞動能力之減少之程度與數額後，或表示客觀上不能證明
    或證明顯有重大困難者，法院方得依自由心證定其數額，否
    則將侵害舉證責任分配之法理。查原告並未就其眩暈、頭痛
    之情形，證明減少勞動能力之程度與數額，或表示客觀上不
    能證明或證明顯有重大困難，則自應回歸舉證責任之分配，
    由原告負舉證責任，原告既未舉證以實其說，則此部份之請
    求，難認有理由。
  (三)關於原告請求之非財產損害：
    本院斟酌原告所受之傷害程度，及原告為57年7 月7 日生、
    ，遽遭上述之傷害，非但個人受有身體之痛苦，亦足使其生
    活秩序大受影響，且造成生活上極大之不便；以及被告之過
    失程度、行為後已因本件傷害遭判刑確定，大學畢業、坦承
    侵權行為、月薪42,000元，有4 筆土地、1 筆投資等一切情
    形，認為原告於請求被告賠償400,000 萬元之精神上損害賠
    償之範圍內，尚屬公允。逾此範圍之請求，則非正當。
六、綜上所述，原告基於侵權行為之法律關係，請求被告給付原
    告447,857 元（6000+18540+6500+10757+5320+310+430+400
    000）之 範圍內，洵屬正當。至於被告雖辯稱原告已領得強
    制汽車保險金17,400元，應予扣除不能請求云云，因已為原
    告所否認，而被告並未舉證本院前開准許之項目中有哪些項
    目係原告重複之請求，故被告要求扣除原告所受之保險金額
    ，尚乏根據，不能准許。又遲延之債務，以支付金錢為標的
    者，債權人得請求依法定利率計算之遲延利息，但約定利率
    較高者，仍從其約定利率；應付利息之債務，其利率未經約
    定，亦無法律可據者，週年利率為百分之5 。民法第233 條
    第1 項、第203 條分別定有明文。從而，原告請求被告給付
    447,857 元，及自起訴狀繕本送達翌日即93年2 月4 日起至
    清償日止，按年息百分之5 計算利息之範圍內，洵屬正當，
    應予准許，逾此部分所為之請求，則無理由，應予駁回。另
    原告於本件言詞辯論終結（94年7 月5 日）後陸續所提出之
    書狀及資料，因係於言詞辯論終結後始行提出者，本院無庸
    審酌，附此敘明。
七、通常程序所命給付之金額未逾500,000 元之判決，法院應依
    職權宣告假執行，民事訴訟法第389 條第1 項第5 款定有明
    文，依上開規定，本件原告勝訴部分，本院自應依職權宣告
    假執行。又被告陳明願供擔保，請准宣告免為假執行，爰宣
    告被告公司提供主文第4 項所定之擔保金額後得免為假執行
    。因本件原告勝訴部分本應依職權宣告假執行，故原告雖陳
    明願供擔保聲請假執行，即核無必要再命供擔保始得假執行
    ，至於原告其餘敗訴部分所為假執行之聲請，因該部分訴之
    駁回而失所依據，自不應准許，併予駁回之。
八、本件為判決基礎之事證已臻明確，兩造其餘主張及陳述，核
    與本件之論斷結果無影響，自無庸逐一審酌論述，附此敘明
    。
九、據上論結，原告之訴為一部有理由、一部無理由，依民事訴
    訟法第79條、第389 條第1 項第5 款、第392 條第2 項，判
    決如主文。
中　　華　　民　　國　　94　　年　　7 　　月　　19　　日
                  民事第二庭法  官  林政佑
以上正本證明與原本無異
如對本判決上訴須於判決送達後20日內向本院提出上訴狀
中　　華　　民　　國　　94　　年　　7 　　月　　19　　日
                            書記官  楊錫芬
